【裁判字號】    89,自,994
【裁判日期】    891229
【裁判案由】    誹謗
【裁判全文】
臺灣臺北地方法院刑事判決                          八十九年度自字第九九四號
    自  訴  人  甲○○
    自訴代理人  李永然律師
                李世馨律師
                黃怡騰律師
    被      告  丁○○
    被      告  丙○○
右列被告因誹謗案件，經自訴人提起自訴，本院判決如左：
    主  文
丁○○、丙○○共同散布文字，指摘足以毀損他人名譽之事，各處拘役肆拾日，如易
科罰金均以參佰元折算壹日。
    事  實
一、丁○○係獨家報導周刊（以下簡稱為獨家報導）之發行人暨總編輯，而丙○○則
    係獨家報導之記者，丙○○所綦寫之文章，事先必須經過丁○○審稿，待丁○○
    決定採用後才可刊登，按丁○○及丙○○均明知乙○○（即ＪＯＪＯ林）於八十
    九年八月時雖已懷有身孕，但乙○○從未表示其腹中胎兒之父親為甲○○，亦明
    知乙○○友人朱亞珞人在美國，根本不知乙○○已懷孕一事，且亦知甲○○從未
    承認其與乙○○曾發生性行為，再者乙○○所懷腹中胎兒父親是否為甲○○，應
    係涉及甲○○及乙○○之私德，而與公共利益無關，惟丁○○及丙○○竟均明知
    甲○○為已有配偶之人，且其配偶並非乙○○，若報導乙○○懷有甲○○小孩，
    會毀損甲○○之名譽，仍於八十九年八月間（於八月十三日前）意圖散布於眾，
    基於以文字妨害甲○○名譽之共同犯意聯絡，由丙○○負責綦稿，經由丁○○審
    稿後，以文字刊登之方式，於獨家報導第六二九期（西元二千元八月二十七日至
    九月二日）第一百三十頁至第一百三十四頁，由丙○○撰寫「ＪＯＪＯ林懷孕四
    月不打胎，誰是經手人？甲○○再度頭大了」一文，文中刊載「絕對和甲○○有
    干係」、「朱亞珞很肯定說如果ＪＯＪＯ懷孕，孩子不是甲○○的，又是誰的？
    」，散布文字，指摘足以毀損甲○○名譽之事。
二、案經自訴人甲○○提起自訴。
    理  由
一、訊據被告丁○○固不否認為獨家報導總編輯、丙○○所綦寫前述文章其事先有閱
    讀並決定刊登等情，而被告丙○○固不否認自訴人所指獨家報導第六二九期文章
    為其綦寫一事，但被告二人均否認上開加重誹謗犯行，一致辯稱：第六二九期文
    章是在出版即八十九年八月二十七日前二個星期即綦寫完成，斯時法院尚未判決
    ＪＯＪＯ林未懷有自訴人林文洋之骨肉一事，且因有網路信函流傳ＪＯＪＯ林再
    度懷孕，所以丙○○有親自向專櫃小姐查證確有其事，雖乙○○否認懷孕，然乙○○本人確實像孕婦，再者亦有向ＪＯＪＯ林友人朱亞珞查證，朱亞珞表示如果
    乙○○有懷孕，孩子不是甲○○的，又是誰的，再基於乙○○與甲○○前因乙○○是否有為甲○○生下一女孩一事，在法院有訴訟，所有認為係與公共利益有關
    之事，才會加以追蹤報導，但文章標題並未肯定表示ＪＯＪＯ林再度懷有甲○○
    小孩，僅是表示ＪＯＪＯ林懷孕，對甲○○本人一定會造成困擾，所以才會刊載
    『甲○○再度頭大』，故並無妨害甲○○名譽之故意云云。
二、經查：
    １、證人乙○○於八十九年十二月二十二日到本院為證時，確已懷孕，且大腹便
        便，已經本院勘驗屬實，故證人乙○○證稱：於八十九年八月間其已懷孕，
        現在再一個多月預產期將至一詞，尚屬可信，從而被告二人於八十九年八月
        間報導ＪＯＪＯ林懷孕一事，與事實相符。
    ２、再證人乙○○結證稱：被告丙○○於八十九年八月間確有向伊求證是否懷孕
        ，當時因伊與甲○○有訴訟糾紛，且因剛懷孕肚子不是很大，所以向丙○○
        否認有懷孕一事，所以根本未向丙○○表示腹中胎兒父親為甲○○等語，顯
        見丙○○於獨家報導第六二九期中提到乙○○否認懷孕一事，尚屬可信。
    ３、雖被告二人辯稱：有向朱亞珞求證云云，而證人乙○○亦證稱：朱亞珞為其
        友人，但人一直在美國，被告二人如何與朱亞珞對話，內容伊不清楚，僅知
        事後伊打電話給朱亞珞質問她為何多事時，朱亞珞有承認被告丙○○有向其
        求證等語，惟查：由證人乙○○之證詞及被告二人之供述，僅能證明朱亞珞
        為乙○○友人，朱亞珞現人在美國，於近期內並未返台一事，惟朱亞珞究竟
        如何向被告陳述，內容則不清楚，惟再參酌被告丙○○所綦寫「朱亞珞說『
        如果』ＪＯＪＯ懷孕，孩子不是甲○○的，又是誰的？」，顯見被告二人亦
        明知朱亞珞不清楚ＪＯＪＯ林是否再度懷孕一事，所以才會說『如果』，既
        然證人朱亞珞都不清楚ＪＯＪＯ林是否再度懷孕，又豈能就胎兒父親為何人
        一事，發表肯定說法，是被告二人既然明知朱亞珞並不知乙○○已懷孕，然
        卻於文章中刊載「絕對和甲○○有干係」，顯已讓讀者認為「乙○○懷孕，
        腹中胎兒的父親是甲○○」無誤，故被告二人辯稱：已向朱亞珞求證一詞，
        因被告二人明知證人朱亞珞之證述，並無任何意義，自無大法官釋字第五Ｏ
        九號所提「依其所提證據資料，認行為人有相當理由確信其為真實者」之情
        況之適用，再者文章段落既已使用顯著標題刊載「絕對和甲○○有干係」，
        故被告二人另辯稱：並未肯定報導ＪＯＪＯ林再度懷孕之胎兒父親為甲○○
        ，僅是說乙○○再度懷孕，必然會造成甲○○頭大一詞，顯為事後推諉卸責
        之詞，並不足採。
    ４、又雖乙○○就其是否為甲○○生下一女一事，已被台灣台北地方法院檢察署
        檢察官提起公訴，媒體就此已被提起公訴之事，自當可以加以追蹤報導，惟
        乙○○再度懷孕，而甲○○是否為腹中胎兒父親一事，與前述乙○○被提起
        公訴之案件，並無任何關連，換言之，乙○○是否為甲○○生下一女ＢＯＢ
        Ｏ一事，與乙○○現在腹中胎兒父親為何人，二者並無當然因果關係，故乙○○再度懷孕，其腹中胎兒父親為何人一事，當非可受公評之事或謂之與公
        共利益有關，從而被告二人辯稱：因乙○○與甲○○有訴訟，所以認為與公
        共利益有關，為可受公評之事，才追蹤報導一詞，顯將前述訴訟關係擴張過
        大，並不可採。
    ５、按自訴人甲○○為有配偶之人，而其配偶並非乙○○，此有乙○○戶籍資料
        在卷可證，故甲○○是否為乙○○現腹中胎兒父親，此涉及甲○○及乙○○
        私德，且與公共利益無關，亦非可受公評之事，而甲○○或乙○○均未曾表
        示乙○○現腹中胎兒之父為甲○○，而朱亞珞根本不知乙○○已懷孕，又如
        何能表示乙○○腹中胎兒父親為何人，惟被告二人仍以文字加以報導，且明
        知報導乙○○懷有甲○○非婚生子女，會使社會大眾認為甲○○不尊重婚姻
        制度，對甲○○名譽造成損害，仍以文字加以報導，刊載於獨家報導，散布
        於眾，故被告二人顯有妨害名譽之故意甚明，並有獨家報導第六二九期第一
        百三十頁至第一百三十四頁影本附卷可證，罪證明確，被告二人犯行堪以認
        定。
三、查被告丙○○為綦寫該篇文章之人，而被告丁○○事先已審核過該文章，明知被
    告丙○○綦寫之內容，會妨害甲○○之名譽，仍贊同予以刊登，故被告二人顯有
    共同犯意聯絡，是核被告二人所為均係犯刑法第三百十條第二項以文字加重誹謗
    罪，且因被告二人並無法證明乙○○腹中胎兒父親確為自訴人甲○○，且此事僅
    涉及私德與公共利益無關，亦非可受公評之事，已如前述，故被告二人並無刑法
    第三百十條第三項或第三百十一條之免責條款之適用，併此敘明，再被告二人有
    犯意聯絡及行為分擔，皆為共同正犯，爰審酌被告二人未向自訴人道歉、獲得自
    訴人諒解、文章中有部分報導即乙○○確實懷孕及確實曾向乙○○本人求證過、
    並非完全虛假等一切情狀，分別量處如主文所示之刑，並均諭知易科罰金之折算
    標準，以示懲儆。
四、再自訴意旨另以：被告丙○○於獨家報導第六三Ｏ期（西元二千年九月三日至九
    月九日）第一百三十二頁至第一百三十四頁，再度撰寫「甲○○再傳私生子，女
    主角吳芳慈指他始亂終棄，改不了縮頭烏龜」一文，文中引用未經查證之邱美蘭
    及吳芳慈之不實傳真，無稽指摘自訴人與吳芳慈於六年前育有一子，名叫吳偉仁
    ，並提出吳芳慈親寫之借據影本及自訴人所立承諾書影本以資證明，引導讀者相
    信邱美蘭及吳芳慈種種不實指控之真實性，造成自訴人私德不端之錯誤印象，足
    對自訴人之社會評價及地位造成販低毀損，亦涉犯刑法第三百十條第二項加重誹
    謗罪等語。
五、訊據被告二人亦均否認上開加重誹謗犯行，一致辯稱：第六三Ｏ期報導，係因有
    自稱邱美蘭及吳芳慈之傳真指述，然因指述者均未出面，故僅報導有一名叫吳芳
    慈之人指述替自訴人生下一男孩一事，但並未肯定報導吳芳慈之指述為真，故無
    妨害自訴人名譽之事等語。
六、關於自訴人所指述被告二人妨害名譽之獨家報導第六百三十期部分，依獨家報導
    封面刊載「甲○○再傳私生子女主角吳芳慈指他始亂終棄改不了縮頭烏龜」，而
    第一百三十三頁標題刊載「最近，有位名為吳芳慈的女子，四處發傳真投訴，指
    稱她六年前為甲○○生下一子，甲○○至今卻不聞不問」，再觀第一百三十三頁
    及第一百三十四頁內容，大致報導接獲自稱邱美蘭及吳芳慈女子，以傳真方式投
    訴吳芳慈替甲○○生一六歲男孩一事，並登載吳芳慈所提出之借據、承諾書用以
    佐證確有一名叫吳芳慈者指述「於八十一年認識甲○○，於八十四年懷孕生子，
    甲○○簽下承諾書，承諾願每月給五萬元至小孩二十歲止，後因甲○○未按時給
    錢，並曾透過甲○○友人ＴＯＮＹ施向甲○○要錢」等情，此有獨家報導第六百
    三十期該文章影本一份附卷可證，惟本院認該文中有提到「吳芳慈為無法曝光接
    受媒體專訪，感到抱歉」、「詐看之下，文中所言似乎不無可能，再依甲○○已
    往的前科來論，真實性好像又增加一些，只不過，不出面，僅以投書的方式，還
    是讓人難以相信」、「甲○○目前人在大陸，無法聯絡」、「ＴＯＮＹ施說在其
    記憶中根本就沒聽過吳芳慈這個人」，故由該文提及『吳芳慈不出面，讓人難以
    相信』及『ＴＯＮＹ施說根本沒聽過吳芳慈』，再參酌文章標題刊載『女主角指
    他始亂終棄』等語，本院認被告二人並未以肯定語氣告訴讀者『甲○○確另有一
    吳芳慈替他生下私生子』，僅是單純報導有一女子名叫吳芳慈指述替甲○○生下
    一男孩，惟因該女子不肯出面，故其指述尚難以相信，是被告二人辯稱：並未肯
    定報導吳芳慈替甲○○生下私生子一詞，尚屬可信，故被告二人並無指述足以損
    害自訴人甲○○名譽之事，此部分自不能成立刑法第三百十條第二項加重誹謗罪
    ，惟自訴人認此部分與本院判決有罪部分，有連續犯裁判上一罪關係，爰不另為
    無罪判決之諭知，併此敘明。
據上論斷，應依刑事訴訟法第三百四十三條，第二百九十九條第一項前段、刑法第二
十八條、第三百十條第二項、第四十一條，罰金罰鍰提高標準條例第一條前段、第二
條判決如主文。
中      華      民      國     八十九     年    十二    月    二十九    日
                                      臺灣臺北地方法院刑事第六庭
                                          法  官 劉 慧 芬
右正本證明與原本無異。
如不服本判決，應於判決送達後十日內，向本院提出上訴狀。
                                          書記官 呂 淑 芳
中      華      民      國     八十九     年    十二    月    二十九    日
刑法第三百十條
意圖散布於眾，而指摘或傳述足以毀損他人名譽之事者，為誹謗罪，處一年以下有期
徒刑、拘役或五百元以下罰金。
散布文字、圖畫犯前項之罪者，處二年以下有期徒刑、拘役或一千元以下罰金。
對於所誹謗之事，能證明其為真實者，不罰。但涉於私德而與公共利益無關者，不在
此限。


司法院資訊處製作；財團法人民間司法改革基金會備份。
